臺灣臺北地方法院刑事判決
110年度審訴字第1056號
公  訴  人  臺灣臺北地方檢察署檢察官
被      告  宋之揚



上列被告因詐欺等案件，經檢察官提起公訴（110年度偵緝字第7
41號），被告於準備程序中就被訴事實為有罪之陳述，本院告以
簡式審判程序之旨，並聽取當事人之意見後，經本院合議庭裁定
改依簡式審判程序審理，判決如下：
    主      文
宋之揚犯如附表一所示之罪，各處如附表一主文欄所示之刑。應
執行有期徒刑壹年伍月。
未扣案之犯罪所得新臺幣柒仟壹佰參拾柒元沒收，於全部或一部
不能沒收或不宜執行沒收時，追徵其價額。
    事實及理由
一、按除被告所犯為死刑、無期徒刑、最輕本刑為3年以上有期
    徒刑之罪、或高等法院管轄第一審案件者外，於審判期日前
    之程序進行中，被告先就被訴事實為有罪之陳述時，審判長
    得告知被告簡式審判程序之旨，並聽取當事人、代理人、辯
    護人及輔佐人之意見後，裁定進行簡式審判程序，刑事訴訟
    法第273條之1第1項定有明文。經查，本案被告宋之揚被訴
    詐欺等案件，被告於本院準備程序時就被訴事實為有罪之陳
    述，經本院告知被告簡式審判程序之旨，並聽取檢察官及被
    告之意見後，裁定依刑事訴訟法第273條之1第1項之規定，
    改依簡式審判程序進行審判，是本案之證據調查，依刑事訴
    訟法第273條之2規定，不受同法第159條第1項、第161條之2
    、第161條之3、第163條之1及第164條至第170條規定之限制
    ，合先敘明。
二、本案犯罪事實及證據，除證據部分補充「被告宋之揚於本院
    準備程序及審理中之自白」外，餘均引用臺灣臺北地方檢察
    署檢察官起訴書（如附件）之記載。
三、論罪科刑：
　㈠按刑法上所謂共同實施，並非以參與全部犯罪行為為必要，
    其分擔實施一部分行為者，屬共同正犯；又共同實施犯罪行
    為之人，在合同意思範圍以內，各自分擔犯罪行為之一部，
    相互利用他人之行為，達其犯罪之目的者，即應對於全部所
    發生之結果負責（最高法院28年上字第3110號、46年台上字
    第1304號判例意旨均足資參照）。查被告於本案雖未直接以
    撥打電話等方式對各該被害人為詐騙行為，然被告所參與之
    上開詐欺集團，係以多人分工方式從事不法詐騙，包括集團
    首腦、撥打電話施詐之機房人員等，成員已達3人以上，被
    告負責前往提領及轉交不法款項之工作，使該集團其他成年
    成員得以順利完成詐欺取財之行為，確係基於自己犯罪之意
    思參與前揭詐欺集團之分工，是被告就本案所為，顯與LINE
    通訊軟體暱稱「張文傑」及其所屬詐欺集團成年成員間，在
    合同意思範圍內，各自參與行為之部分分工，並與其他參與
    者相互利用彼此之行為，而實行本案犯行，依上說明，被告
    自應就本案犯罪結果負共同正犯之刑責。
　㈡核被告就附表一所為，均係犯刑法第339條之4第1項第2款之
    三人以上共同詐欺取財罪、違反洗錢防制法第2條第1、2款
    而犯同法第14條第1項之一般洗錢罪。被告一行為同時觸犯
    上開罪名，均為想像競合犯，應依刑法第55條之規定，從重
    論以刑法第339條之4第1項第1、2款之三人以上共同冒用公
    務員名義詐欺取財罪。
　㈢告訴人施淳、羅紫菱雖有數次匯款行為，然該詐欺集團成員
    係基於單一犯罪決意及預定計畫，應認屬接續之一行為侵害
    同一法益，而為接續犯，各僅論以一罪。
　㈣關於詐欺取財罪、洗錢罪罪數之計算，原則上應依被害人人
    數為斷（最高法院108年度台上字第274號、110年度台上字
    第1812號判決意旨參照）。易言之，對不同被害人所犯之詐
    欺取財、洗錢等行為，受侵害之財產監督權既歸屬各自之權
    利主體，且犯罪時、空亦有差距，是就本案3位不同被害人
    部分，被告所為應予分論併罰。
　㈤被告就本案所為犯行，與LINE通訊軟體暱稱「張文傑」及其
    所屬詐欺集團成年成員間，有犯意聯絡及行為分擔，已如前
    述，應論以共同正犯。
　㈥按犯洗錢防制法第14條、15條之罪，在偵查或審判中自白者
    ，減輕其刑，洗錢防制法第16條第2項定有明文。查被告就
    本案所犯洗錢防制法第14條第1項一般洗錢罪部分，於偵查
    中及本院準備程序、審理期日均自白犯行，應就其所犯一般
    洗錢罪，依上開規定減輕其刑，然被告所為本案犯行，因依
    刑法第55條想像競合犯之規定，而論以較重之刑法第339條
    之4第1項第2款之加重詐欺取財罪，參酌最高法院108年度台
    上字第4405、4408號判決意旨，被告就其所犯洗錢防制法第
    14條第1項一般洗錢罪自白犯行，核與該法第16條第2項規定
    相符，應於量刑時合併評價，併此說明。
　㈦爰以行為人之責任為基礎，審酌被告正值青壯，不思循正當
    途徑獲取財物，竟為貪圖輕易獲得金錢，參與詐欺集團之犯
    罪，妨害社會正常交易秩序，所為誠屬不該，殊值非難，惟
    念及被告終能坦承犯行之犯後態度，且合於洗錢防制法第16
    條第2項減刑之要件，復考量被告於本案所參與程度為提領
    及轉交款項之工作，而非詐騙案件之出謀策劃者，兼衡被告
    自陳大學畢業之智識程度、之前在工廠擔任作業員、每月收
    入約新臺幣（下同）35,000元、毋須扶養家人之家庭生活經
    濟狀況（見本院110年度審訴字第1056號卷，下稱本院卷，
    第357頁至第358頁）暨其犯罪動機、目的、手段等一切情狀
    ，分別量處如附表一主文欄所示之刑。
　㈧數罪併罰定應執行刑，係出於刑罰經濟與責罰相當之考量，
    並非予以犯罪行為人或受刑人不當之利益，為一種特別之量
    刑過程，相較於刑法第57條所定科刑時應審酌之事項係對一
    般犯罪行為之裁量，定應執行刑之宣告，乃對犯罪行為人本
    身及所犯各罪之總檢視，除應考量行為人所犯數罪反應出之
    人格特性，並應權衡審酌行為人之責任與整體刑法目的及相
    關刑事政策，在量刑權之法律拘束性原則下，依刑法第51條
    第5 款之規定，採限制加重原則，以宣告各刑中之最長期為
    下限，各刑合併之刑期為上限，但最長不得逾30年，資為量
    刑自由裁量權之外部界限，並應受法秩序理念規範之比例原
    則、平等原則、責罰相當原則、重複評價禁止原則等自由裁
    量權之內部抽象價值要求界限之支配，以使輕重得宜，罰當
    其責，俾符合法律授與裁量權之目的，以區別數罪併罰與單
    純數罪之不同，兼顧刑罰衡平原則。且刑法第51條數罪併罰
    定應執行刑之立法方式，非以累加方式定其應執行刑，苟以
    實質累加之方式定應執行刑，則處罰之刑度顯將超過其行為
    之不法內涵，而違反罪責原則，兼及考量因生命有限，刑罰
    對被告造成之痛苦程度，係隨刑度增加而生加乘效果，而非
    以等比方式增加，是以隨罪數增加遞減其刑罰之方式，當足
    以評價被告行為之不法性之法理（即多數犯罪責任遞減原則
    ）。數罪併罰定其應執行之刑時，除仍應就各別刑罰規範之
    目的、輕重罪間體系之平衡、整體犯罪非難評價、各行為彼
    此間之偶發性、與被告前科之關聯性、各行為所侵害法益之
    專屬性或同一性、數罪對法益侵害之加重效應、罪數所反映
    之被告人格特性與犯罪傾向、社會對特定犯罪例如一再販毒
    行為處罰之期待等，為綜合判斷外，尤須參酌實現刑罰公平
    性，以杜絕僥倖、減少犯罪之立法意旨，為妥適之裁量。茲
    被告本案所犯各罪，其態樣均為詐欺及洗錢，且係在短時間
    內重複為之，犯罪類型之同質性甚高。職此，依據前揭說明
    ，本於罪責相當性之要求，在前揭內、外部性界限範圍內，
    就本案整體犯罪之非難評價、各行為彼此間之偶發性、各行
    為所侵害法益之專屬性或同一性予以綜合判斷，暨斟酌被告
    犯罪行為之不法與罪責程度，及對其施以矯正之必要性，爰
    就被告本案所犯酌定其應執行刑如主文所示，以資儆懲。
四、沒收部分：
　㈠按犯罪所得，屬於犯罪行為人者，沒收之；前2項之沒收，於
    全部或一部不能沒收或不宜執行沒收時，追徵其價額；刑法
    第38條之1第1項前段、第3項分別定有明文。
　㈡被告於本院準備程序中供稱：其報酬係以提領金額之3％計算
    等語等語（見本院卷第350頁），是被告本案之犯罪所得為7
    ,137元（計算式：被告提領237,900×3％＝7,137元），此部分
    未據扣案，應依前揭規定宣告沒收，於全部或一部不能沒收
    或不宜執行沒收時，追徵其價額。
五、據上論斷，應依刑事訴訟法第273條之1第1項前段、第284條
    之1、第299條第1項前段、第310條之2、第454條第2項，判
    決如主文。
本案經檢察官羅嘉薇提起公訴，檢察官黃思源到庭執行職務。
中　　華　　民　　國　　111 　年　　11　　月　　18　　日
　　　　　　　　　刑事第二十一庭法　官　劉俊源
上正本證明與原本無異。
如不服本判決，應於收受送達後20日內向本院提出上訴書狀，並
應敘述具體理由；其未敘述上訴理由者，應於上訴期間屆滿後20
日內向本院補提理由書狀（附繕本），「切勿逕送上級法院」。
因疫情而遲誤不變期間，得具狀向法院聲請回復原狀。
　　　　　　　　　　　　　　　　書記官　潘美靜
中　　華　　民　　國　　111 　年　　11　　月　　18　　日
附錄本案論罪科刑法條全文如下：
中華民國刑法第339條之4：
犯第339條詐欺罪而有下列情形之一者，處1年以上7年以下有期
徒刑，得併科1百萬元以下罰金：
一、冒用政府機關或公務員名義犯之。
二、三人以上共同犯之。
三、以廣播電視、電子通訊、網際網路或其他媒體等傳播工具，
    對公眾散布而犯之。
前項之未遂犯罰之。

洗錢防制法第2條：
本法所稱洗錢，指下列行為：
一、意圖掩飾或隱匿特定犯罪所得來源，或使他人逃避刑事追訴
    ，而移轉或變更特定犯罪所得。
二、掩飾或隱匿特定犯罪所得之本質、來源、去向、所在、所有
    權、處分權或其他權益者。
三、收受、持有或使用他人之特定犯罪所得。
　　
洗錢防制法第14條：
有第二條各款所列洗錢行為者，處7年以下有期徒刑，併科新臺
幣5百萬元以下罰金。
前項之未遂犯罰之。
前二項情形，不得科以超過其特定犯罪所定最重本刑之刑。

附表一：
編號 被害人 主    文 1 施淳 宋之揚犯三人以上共同詐欺取財罪，處有期徒刑壹年參月。 2 羅紫菱 宋之揚犯三人以上共同詐欺取財罪，處有期徒刑壹年貳月。 3 吳雅芬 宋之揚犯三人以上共同詐欺取財罪，處有期徒刑壹年貳月。 

附件：
臺灣臺北地方檢察署檢察官起訴書
                                    110年度偵緝字第741號
　　被　　　告　宋之揚　男　31歲（民國00年0月00日生）
　　　　　　　　　　　　住○○市○○區○○路00號4樓
　　　　　　　　　　　　居新北市○○區○○路000號6樓之6
　　　　　　　　　　　　　（指定送達處所）
　　　　　　　　　　　　國民身分證統一編號：Z000000000號
上列被告因詐欺等案件，已經偵查終結，認應該提起公訴，茲將
犯罪事實及證據並所犯法條分敘如下：
　　　　　　犯罪事實
一、宋之揚於民國109年4月底，加入真實姓名年籍不詳、通訊軟
    體LINE暱稱「張文傑」所屬之3人以上詐欺集團，擔任從事
    取款工作之車手，並提供自己申辦之中華郵政帳號00000000
    000000號帳戶（下稱中華郵政帳戶）、中國信託商業銀行帳
    號000000000000號帳戶（下稱中國信託帳戶）作為收受詐欺
    贓款之用。宋之揚與「張文傑」及本案詐欺集團其他成員及
    共同意圖為自己不法之所有，基於三人以上詐欺取財、洗錢
    之犯意聯絡，先由本案詐欺集團成員於如附表所示之時間，
    分別對施淳、羅紫菱、吳雅芬施用如附表所示之詐術，致其
    等陷於錯誤，於如附表所示之時間，將如附表所示之款項匯
    至被告上開帳戶，迨該等款項匯入後，宋之揚再於附表提領
    詐款情形欄所示之時間、地點提領各該款項，而後在提款地
    點附近，交給「張文傑」指派之詐欺集團成員，以此方式飾
    隱匿犯罪所得之去向，宋之揚並可獲得提領金額之2%作為報
    酬。嗣施淳、羅紫菱、吳雅芬驚覺受騙報警處理，始查悉上
    情。
二、案經施淳、羅紫菱、吳雅芬訴由臺北市政府警察局中山分局
    報告偵辦。
　　　　證據並所犯法條
一、證據清單及待證事實
編號 證據名稱 待證事實  1  被告宋之揚於偵訊時之供述 坦承因找工作而將上開2帳戶存摺照片以LINE傳給對方，並依對方指示從事領款任務，再將匯入其上開2帳戶款項扣除2%作為報酬，領出其餘交給對方指定之人等事實。  2 ⑴證人即告訴人施淳、羅紫   菱、吳雅芬於警詢時之證   述 ⑵內政部警政署反詐騙諮詢專線紀錄表、受理詐騙帳戶通報警示簡便格式表、金融機構聯防機制通報單、告訴人施淳、羅紫菱提供之匯款交易明細 ⑶上開中華郵政帳戶、中國   信託帳戶之開戶資料及交   易明細 告訴人等遭不詳詐欺集團成員以附表所示方法詐騙後，依對方之指示，將附表所示款項匯至被告上開2帳戶等事實。  3 ATM錄影畫面擷圖及影像光碟 被告於附表提領詐款情形欄所示時、地，提領上開2帳戶內各該款項之事實。  4 臺北市政府警察局中正第一分局110年5月17日北市警中正一分刑字第1103004645號函及所附內政部警政署反詐騙諮詢專線紀錄表 被告交付上開2帳戶資料予LINE暱稱「張文傑」使用之經過情形。 
二、核被告所為，係犯刑法第339條之4第1項第2款之三人以上共
    同詐欺取財罪嫌及違反洗錢防制法第2條第2款，而犯第14條
    第1項之洗錢罪嫌。其與「張文傑」及其他身分不詳之詐欺
    集團收水成員間就前開犯行，有犯意聯絡及行為分擔，請論
    以共同正犯。被告就如附表各編號分別所犯之三人以上共同
    詐欺取財及洗錢罪，均係以一行為觸犯上開2罪名，為想像
    競合犯，請依刑法第55條規定，從一重論以加重詐欺取財罪
    。又被告所犯上開三人以上共同詐欺取財犯行，分別侵害附
    表編號1至3所示被害人之獨立財產監督權，且犯罪之時間、
    空間亦有差距，請予分論併罰。至被告實行本案詐欺犯行之
    犯罪所得，倘於裁判前未能實際合法發還被害人，請依刑法
    第38條之1第1項前段、第3項規定宣告沒收，並於全部或一
    部不能沒收或不宜執行沒收時，追徵其價額。
三、依刑事訴訟法第251條第1項提起公訴。
　  此　致
臺灣臺北地方法院
中　　華　　民　　國　 110　　年　　6 　　月　　23　　日
　　　　　　　　　　　　　  檢　察　官     羅嘉薇
本件正本證明與原本無異
中　　華　　民　　國　 110　　年　　7 　　月　　8 　　日
          　　　　　　　　　書　記　官     江馨平

附錄本案所犯法條全文：
中華民國刑法第339條之4
犯第 339 條詐欺罪而有下列情形之一者，處 1 年以上 7 年以
下有期徒刑，得併科 1 百萬元以下罰金：
一、冒用政府機關或公務員名義犯之。
二、三人以上共同犯之。
三、以廣播電視、電子通訊、網際網路或其他媒體等傳播工具，
    對公眾散布而犯之。
前項之未遂犯罰之。

洗錢防制法第2條
本法所稱洗錢，指下列行為：
一、意圖掩飾或隱匿特定犯罪所得來源，或使他人逃避刑事追訴
    ，而移轉或變更特定犯罪所得。
二、掩飾或隱匿特定犯罪所得之本質、來源、去向、所在、所有
    權、處分權或其他權益者。
三、收受、持有或使用他人之特定犯罪所得。

洗錢防制法第14條
有第二條各款所列洗錢行為者，處 7 年以下有期徒刑，併科新
臺幣 5 百萬元以下罰金。
前項之未遂犯罰之。
前二項情形，不得科以超過其特定犯罪所定最重本刑之刑。

附表
編號 告訴人 詐欺方法 匯款情形  匯入帳戶  提領詐款情形  1 施淳 於109年5月11日16時31分許，假冒淨淨購物網站會計人員致電施淳，佯稱：因網站遭駭客入侵，妳的訂單數量變成原本的20倍，須取消錯誤設定，致施淳陷於錯誤，依其指示匯款。 於109年5月11日17時34分、17時37分、17時46分分別以網路轉帳方式匯款新臺幣（下同）4萬9,987元、4萬9,988元、3萬7,123元 中華郵政帳戶 於109年5月11日18時1分、18時2分、18時5分，在臺北市○○區○○○路0段000號中華郵政臺北中山郵局ATM分別提領6萬元、6萬元、1萬7,000元  2 羅紫菱 於109年5月11日16時27分許，假冒淨淨購物網站會計人員致電羅紫菱，佯稱：因網站遭駭客入侵，導致妳變成經銷商客戶，會有20筆商品扣款，須取消錯誤設定，致羅紫菱陷於錯誤，依其指示匯款。 於109年5月11日17時31分、17時38分，分別以網路轉帳方式匯款4萬9,987元、5,962元 中國信託帳戶  於109年5月11日17時39分、17時49分、18時15分，在臺北市○○區○○○路0段00號中國信託南京東路分行ATM分別提領5萬元、5萬元、900元  3 吳雅芬 於109年5月11日15時53分許，假冒生活工坊客服致電吳雅芬，佯稱：因網站遭駭客入侵，導致妳多1筆1萬1,800元的信用卡刷卡紀錄，須依指示操作以刷退，致吳雅芬陷於錯誤而匯款。 於109年5月11日17時43分以網路轉帳方式匯款4萬9,989元